---
title: "Lab7"
author: "Mayco"
date: "2024-10-20"
output: rmarkdown::github_document
---

```{r setup, include=FALSE}
knitr::opts_chunk$set(echo = TRUE)
```

```{r}
library(dplyr)
library(tm)
library(wordcloud)
library(ggplot2)
library(slam)
```

```{r}
# Cargar los datasets
metadata <- read.csv('Health_and_Personal_Care_metadata.csv', stringsAsFactors = FALSE)
reviews <- read.csv('Health_and_Personal_Care.csv', stringsAsFactors = FALSE)

```

## 1.	Cuántos productos contienen reviews con las palabras “love”, “recommend” y “enjoy”?
```{r}
keywords <- c('love', 'recommend', 'enjoy')

filtered_reviews <- reviews %>%
  filter(grepl(paste(keywords, collapse = '|'), text, ignore.case = TRUE))

unique_products <- n_distinct(filtered_reviews$parent_id)

cat('Número de productos con reviews que contienen las palabras "love", "recommend", o "enjoy":', unique_products, '\n')

```

## 2.	De los reviews de la pregunta 1, encuentre el top 5 de las tiendas que los venden?
```{r}
filtered_reviews_metadata <- filtered_reviews %>%
  inner_join(metadata, by = 'parent_id')

top_stores <- filtered_reviews_metadata %>%
  group_by(store) %>%
  summarise(product_count = n_distinct(parent_id)) %>%
  arrange(desc(product_count)) %>%
  slice(1:5)  

cat('Top 5 tiendas por productos con reviews filtrados:\n')
print(top_stores)

```

## 3.	Genere un wordcloud sin stopwords de los reviews de la pregunta 1.
```{r}
reviews_corpus <- Corpus(VectorSource(filtered_reviews$text))

reviews_corpus <- reviews_corpus %>%
  tm_map(content_transformer(tolower)) %>%
  tm_map(removePunctuation) %>%
  tm_map(removeNumbers) %>%
  tm_map(removeWords, stopwords("en")) %>%
  tm_map(stripWhitespace)

wordcloud(reviews_corpus, max.words = 100, random.order = FALSE, colors = brewer.pal(8, "Dark2"))

```

## 4.	Generar un wordcloud de los reviews de las 5 tiendas encontradas en la pregunta 2. Deberá de incluir todos los reviews de esas 5 tiendas.
```{r}
top_stores_list <- top_stores$store

top_stores_reviews <- filtered_reviews_metadata %>%
  filter(store %in% top_stores_list)

top_stores_corpus <- Corpus(VectorSource(top_stores_reviews$text))

top_stores_corpus <- top_stores_corpus %>%
  tm_map(content_transformer(tolower)) %>%
  tm_map(removePunctuation) %>%
  tm_map(removeNumbers) %>%
  tm_map(removeWords, stopwords("en")) %>%
  tm_map(stripWhitespace)

wordcloud(top_stores_corpus, max.words = 100, random.order = FALSE, scale = c(2, 0.5), colors = brewer.pal(8, "Set1"))

```

## 5.	Cuáles son las 25 palabras más frecuentes de los reviews?
```{r}
dtm <- TermDocumentMatrix(reviews_corpus)

word_freqs <- slam::row_sums(dtm)
word_freqs <- sort(word_freqs, decreasing = TRUE)

word_freqs_df <- data.frame(word = names(word_freqs), freq = word_freqs)

top_25_words <- head(word_freqs_df, 25)

cat('Top 25 palabras más frecuentes:\n')
print(top_25_words)

ggplot(top_25_words, aes(x = reorder(word, freq), y = freq)) +
  geom_bar(stat = "identity", fill = "steelblue") +
  coord_flip() +
  labs(title = 'Top 25 Palabras Más Frecuentes en los Reviews',
       x = 'Palabra',
       y = 'Frecuencia') +
  theme_minimal()

```

