---
title: "Lubridate Lab"
author: "Tepi"
date: "10/6/2024"
output: rmarkdown::github_document
---

```{r setup, include=FALSE}
knitr::opts_chunk$set(echo = TRUE)
```

## Laboratorio de la libreria Lubridate

```{r, cache=TRUE, echo=TRUE, message=FALSE}
# Instala los paquetes si no están instalados
if (!requireNamespace("dplyr", quietly = TRUE)) {
  install.packages("dplyr")
}
if (!requireNamespace("lubridate", quietly = TRUE)) {
  install.packages("lubridate")
}
if (!requireNamespace("nycflights13", quietly = TRUE)) {
  install.packages("nycflights13")
}

# Carga las librerías necesarias
library(dplyr)
library(lubridate)
library(nycflights13)

```

## Resuelva las siguientes preguntas: 

### Ejercicio 1: Convertir columnas de hora en fecha-hora

Problema: Convierte las columnas dep_time (hora de salida) y arr_time (hora de llegada) en objetos de tipo datetime usando make_datetime() de lubridate. Recuerda que estas columnas están en formato militar (HHMM).

Ayuda: Investiga la funcion matematica de modulo de r.

```{r}
flights_datetime <- flights %>%
  filter(!is.na(dep_time), !is.na(arr_time)) %>%  
  mutate(
    dep_hour = dep_time %/% 100,   
    dep_min = dep_time %% 100,     
    arr_hour = arr_time %/% 100,   
    arr_min = arr_time %% 100      
  )

flights_datetime <- flights_datetime %>%
  mutate(
    dep_datetime = make_datetime(year, month, day, dep_hour, dep_min),
    arr_datetime = make_datetime(year, month, day, arr_hour, arr_min)
  )

flights_datetime %>%
  select(dep_datetime, arr_datetime) %>%
  head()

```


## Ejercicio 2: Duracion del vuelo

Calcula el tiempo de vuelo total en minutos entre las columnas dep_time y arr_time que calculaste en el primer Ejercicio.

```{r}
flights_datetime <- flights_datetime %>%
  mutate(
    flight_duration = as.numeric(difftime(arr_datetime, dep_datetime, units = "mins"))
  )

flights_datetime %>%
  select(dep_datetime, arr_datetime, flight_duration) %>%
  head()
```


## Ejercicio 3: Extraer componentes de fechas

Extrae el dia de la semana y la hora en que salieron los aviones y guardalos en las variables `dep_day_of_week` y `dep_hour`.

```{r}
flights_datetime <- flights_datetime %>%
  mutate(
    dep_day_of_week = wday(dep_datetime, label = TRUE, abbr = TRUE),  
    dep_hour = hour(dep_datetime)                                     
  )

flights_datetime %>%
  select(dep_datetime, dep_day_of_week, dep_hour) %>%
  head()

```


## Ejercicio 4: Crear nuevas columnas con el día de la semana y la semana del año

Problema: Usando la columna `time_hour`, crea una nueva columna que indique el día de la semana y otra que indique la semana del año en la que ocurrió el vuelo.

Ayuda: Invesitga la funcion wday de lubridate.

```{r}
flights_new <- flights %>%
  mutate(
    day_of_week = wday(time_hour, label = TRUE, abbr = TRUE),  
    week_of_year = week(time_hour)                             
  )

flights_new %>%
  select(time_hour, day_of_week, week_of_year) %>%
  head()

```


## Ejercicio 5: Encontrar los vuelos que salieron los fines de semana

Problema: Filtra los vuelos que despegaron un sábado o domingo y devuelve el total de vuelos en fines de semana.

```{r}
weekend_flights <- flights %>%
  mutate(day_of_week = wday(time_hour, week_start = 1)) %>%  
  filter(day_of_week %in% c(6, 7))

total_weekend_flights <- weekend_flights %>%
  summarise(total_flights = n())

total_weekend_flights


```


