---
title: "Missing Data and Feature Engineering"
author: "Mayco"
date: "2024-11-15"
output: rmarkdown::github_document
---

```{r setup, include=FALSE}
# Cargar librerías 
library(dplyr)
```

```{r}
titanic_md <- read.csv("titanic_MD.csv", stringsAsFactors = FALSE)
titanic <- read.csv("titanic.csv", stringsAsFactors = FALSE)

```

### Parte 1

#### 1) Reporte de missing Values

```{r}
missing_data_report <- sapply(titanic_md, function(x) sum(is.na(x) | x == "" | x== "?"))

missing_data_report
```
#### 2) Tipo de modelo por columna

Sex: Imputación por proporciones. Ya que se dividieron los datos faltantes en proporcion al porcentaje que hay de hombres y mujeres.

Age: Imputación por la mediana para evitar valores extremos que puedan afectar el valor.
  
SibSp y Parch: Imputación por moda porque son variables discretas.
  
Embarked: Imputación por moda ya que son variables categoricas nominales sin orden alguno.

Fare: Imputación por la moda, segmentada por clase ya que la tarifa depende del tipo de clase.

#### 3) Reporte de filas completas

```{r}
complete_rows_report <- titanic_md[complete.cases(titanic_md), ]
head(complete_rows_report)

```

#### 4) Imputacion de Missing Values 

```{r}
#sustituir ? y " " por NA
titanic_md$Sex[titanic_md$Sex == "?"] <- NA
titanic_md$Embarked[titanic_md$Embarked == ""] <- NA
```

##### SEX:
```{r}
#Imputacion general

get_mode <- function(x) {
  x <- na.omit(x)
  uniqx <- unique(x)
  uniqx[which.max(tabulate(match(x, uniqx)))]
}
sex_mode <- get_mode(titanic_md$Sex)

titanic_md$Sex_imputed <- titanic_md$Sex
titanic_md$Sex_imputed[is.na(titanic_md$Sex_imputed)] <- sex_mode

cat("Imputacion por moda:", sex_mode)

```


##### AGE:
```{r}
# mEDIA
age_mean <- mean(titanic_md$Age, na.rm = TRUE)

titanic_md$Age_mean <- titanic_md$Age
titanic_md$Age_mean[is.na(titanic_md$Age_mean)] <- age_mean

# Imputacion con la mediana
age_median <- median(titanic_md$Age, na.rm = TRUE)

titanic_md$Age_median <- titanic_md$Age
titanic_md$Age_median[is.na(titanic_md$Age_median)] <- age_median

# Moda

age_mode <- get_mode(titanic_md$Age)

titanic_md$Age_mode <- titanic_md$Age
titanic_md$Age_mode[is.na(titanic_md$Age_mode)] <- age_mode
```

```{r}
#Regresion Lineal

age_model_data <- titanic_md %>%
  filter(!is.na(Age), !is.na(Sex_imputed), !is.na(Pclass), !is.na(SibSp), !is.na(Parch), !is.na(Fare))

age_lm <- lm(Age ~ Pclass + Sex_imputed + SibSp + Parch + Fare, data = age_model_data)

titanic_md$Age_regression <- titanic_md$Age
missing_age <- which(is.na(titanic_md$Age) & !is.na(titanic_md$Sex_imputed))
titanic_md$Age_regression[missing_age] <- predict(age_lm, newdata = titanic_md[missing_age, ])
```

```{r}
#Manejo de Outliers
age_mean_all <- mean(titanic_md$Age, na.rm = TRUE)
age_sd_all <- sd(titanic_md$Age, na.rm = TRUE)

age_lower_limit <- age_mean_all - 3 * age_sd_all
age_upper_limit <- age_mean_all + 3 * age_sd_all

age_outliers <- which(titanic_md$Age < age_lower_limit | titanic_md$Age > age_upper_limit)

titanic_md$Age_outliers <- titanic_md$Age
titanic_md$Age_outliers[age_outliers] <- NA

titanic_md$Age_outliers[is.na(titanic_md$Age_outliers)] <- age_median

cat("Manejo de outliers:", age_outliers)
```

##### SIBSP:
```{r}

# media
sibsp_mean <- mean(titanic_md$SibSp, na.rm = TRUE)


titanic_md$SibSp_mean <- titanic_md$SibSp
titanic_md$SibSp_mean[is.na(titanic_md$SibSp_mean)] <- sibsp_mean

# Imputacion por mediana
sibsp_median <- median(titanic_md$SibSp, na.rm = TRUE)

titanic_md$SibSp_median <- titanic_md$SibSp
titanic_md$SibSp_median[is.na(titanic_md$SibSp_median)] <- sibsp_median

# moda
sibsp_mode <- get_mode(titanic_md$SibSp)

titanic_md$SibSp_mode <- titanic_md$SibSp
titanic_md$SibSp_mode[is.na(titanic_md$SibSp_mode)] <- sibsp_mode
```
```{r}
#Regresion Lineal
sibsp_model_data <- titanic_md %>%
  filter(!is.na(SibSp), !is.na(Pclass), !is.na(Parch))

sibsp_lm <- lm(SibSp ~ Pclass + Parch, data = sibsp_model_data)

titanic_md$SibSp_regression <- titanic_md$SibSp
missing_sibsp <- which(is.na(titanic_md$SibSp))
titanic_md$SibSp_regression[missing_sibsp] <- round(predict(sibsp_lm, newdata = titanic_md[missing_sibsp, ]))
```

```{r}
#Manejo de Outliers
sibsp_mean_all <- mean(titanic_md$SibSp, na.rm = TRUE)
sibsp_sd_all <- sd(titanic_md$SibSp, na.rm = TRUE)

sibsp_lower_limit <- sibsp_mean_all - 3 * sibsp_sd_all
sibsp_upper_limit <- sibsp_mean_all + 3 * sibsp_sd_all

sibsp_outliers <- which(titanic_md$SibSp < sibsp_lower_limit | titanic_md$SibSp > sibsp_upper_limit)

titanic_md$SibSp_outliers <- titanic_md$SibSp
titanic_md$SibSp_outliers[sibsp_outliers] <- NA
titanic_md$SibSp_outliers[is.na(titanic_md$SibSp_outliers)] <- sibsp_median

```


##### PARCH:
```{r}
# media
parch_mean <- mean(titanic_md$Parch, na.rm = TRUE)

titanic_md$Parch_mean <- titanic_md$Parch
titanic_md$Parch_mean[is.na(titanic_md$Parch_mean)] <- parch_mean

#  mediana
parch_median <- median(titanic_md$Parch, na.rm = TRUE)

titanic_md$Parch_median <- titanic_md$Parch
titanic_md$Parch_median[is.na(titanic_md$Parch_median)] <- parch_median

# moda
parch_mode <- get_mode(titanic_md$Parch)

titanic_md$Parch_mode <- titanic_md$Parch
titanic_md$Parch_mode[is.na(titanic_md$Parch_mode)] <- parch_mode
```

```{r}
#Regresion lineal
parch_model_data <- titanic_md %>%
  filter(!is.na(Parch), !is.na(Pclass), !is.na(SibSp))

parch_lm <- lm(Parch ~ Pclass + SibSp, data = parch_model_data)

titanic_md$Parch_regression <- titanic_md$Parch
missing_parch <- which(is.na(titanic_md$Parch))
titanic_md$Parch_regression[missing_parch] <- round(predict(parch_lm, newdata = titanic_md[missing_parch, ]))
```

```{r}
# manejo de outliers
parch_mean_all <- mean(titanic_md$Parch, na.rm = TRUE)
parch_sd_all <- sd(titanic_md$Parch, na.rm = TRUE)

parch_lower_limit <- parch_mean_all - 3 * parch_sd_all
parch_upper_limit <- parch_mean_all + 3 * parch_sd_all

parch_outliers <- which(titanic_md$Parch < parch_lower_limit | titanic_md$Parch > parch_upper_limit)

titanic_md$Parch_outliers <- titanic_md$Parch
titanic_md$Parch_outliers[parch_outliers] <- NA

titanic_md$Parch_outliers[is.na(titanic_md$Parch_outliers)] <- parch_median
```


##### EMBARKED:
```{r}
# Moda 
embarked_mode <- get_mode(titanic_md$Embarked)

titanic_md$Embarked_imputed <- titanic_md$Embarked
titanic_md$Embarked_imputed[is.na(titanic_md$Embarked_imputed)] <- embarked_mode
```

##### FARE:
```{r}
# media
fare_mean <- mean(titanic_md$Fare, na.rm = TRUE)

titanic_md$Fare_mean <- titanic_md$Fare
titanic_md$Fare_mean[is.na(titanic_md$Fare_mean)] <- fare_mean
```

```{r}
#mediana
fare_median <- median(titanic_md$Fare, na.rm = TRUE)

titanic_md$Fare_median <- titanic_md$Fare
titanic_md$Fare_median[is.na(titanic_md$Fare_median)] <- fare_median
```

```{r}
# moda
fare_mode <- get_mode(titanic_md$Fare)

titanic_md$Fare_mode <- titanic_md$Fare
titanic_md$Fare_mode[is.na(titanic_md$Fare_mode)] <- fare_mode
```

```{r}
# Regresion Lineal

fare_model_data <- titanic_md %>%
  filter(!is.na(Fare), !is.na(Pclass), !is.na(SibSp), !is.na(Parch))

fare_lm <- lm(Fare ~ Pclass + SibSp + Parch, data = fare_model_data)

titanic_md$Fare_regression <- titanic_md$Fare
missing_fare <- which(is.na(titanic_md$Fare))
titanic_md$Fare_regression[missing_fare] <- predict(fare_lm, newdata = titanic_md[missing_fare, ])
```

```{r}
#Outliers
fare_mean_all <- mean(titanic_md$Fare, na.rm = TRUE)
fare_sd_all <- sd(titanic_md$Fare, na.rm = TRUE)

fare_lower_limit <- fare_mean_all - 3 * fare_sd_all
fare_upper_limit <- fare_mean_all + 3 * fare_sd_all
fare_outliers <- which(titanic_md$Fare < fare_lower_limit | titanic_md$Fare > fare_upper_limit)

titanic_md$Fare_outliers <- titanic_md$Fare
titanic_md$Fare_outliers[fare_outliers] <- NA
titanic_md$Fare_outliers[is.na(titanic_md$Fare_outliers)] <- fare_median
```

#### 5) Que metodo se acerca mas a la realidad?

```{r}

# AGE

missing_age_ids <- titanic_md$PassengerId[is.na(titanic_md$Age)]

actual_age <- titanic$Age[match(missing_age_ids, titanic$PassengerId)]

age_methods <- data.frame(
  Actual = actual_age,
  Mean = titanic_md$Age_mean[is.na(titanic_md$Age)],
  Median = titanic_md$Age_median[is.na(titanic_md$Age)],
  Mode = titanic_md$Age_mode[is.na(titanic_md$Age)],
  Regression = titanic_md$Age_regression[is.na(titanic_md$Age)],
  Outliers = titanic_md$Age_outliers[is.na(titanic_md$Age)]
)

age_mae <- sapply(age_methods[-1], function(x) mean(abs(x - age_methods$Actual), na.rm = TRUE))
age_mae
```
El método de regresión lineal presenta el menor MAE, indicando que es el más cercano a los valores reales.

```{r}

# SIBSP

missing_sibsp_ids <- titanic_md$PassengerId[is.na(titanic_md$SibSp)]

actual_sibsp <- titanic$SibSp[match(missing_sibsp_ids, titanic$PassengerId)]

sibsp_methods <- data.frame(
  Actual = actual_sibsp,
  Mean = titanic_md$SibSp_mean[is.na(titanic_md$SibSp)],
  Median = titanic_md$SibSp_median[is.na(titanic_md$SibSp)],
  Mode = titanic_md$SibSp_mode[is.na(titanic_md$SibSp)],
  Regression = titanic_md$SibSp_regression[is.na(titanic_md$SibSp)],
  Outliers = titanic_md$SibSp_outliers[is.na(titanic_md$SibSp)]
)

sibsp_mae <- sapply(sibsp_methods[-1], function(x) mean(abs(x - sibsp_methods$Actual), na.rm = TRUE))
sibsp_mae
```
El método de la media presenta el menor MAE, indicando que es el más cercano a los valores reales.

```{r}
# PARCH

missing_parch_ids <- titanic_md$PassengerId[is.na(titanic_md$Parch)]

actual_parch <- titanic$Parch[match(missing_parch_ids, titanic$PassengerId)]

parch_methods <- data.frame(
  Actual = actual_parch,
  Mean = titanic_md$Parch_mean[is.na(titanic_md$Parch)],
  Median = titanic_md$Parch_median[is.na(titanic_md$Parch)],
  Mode = titanic_md$Parch_mode[is.na(titanic_md$Parch)],
  Regression = titanic_md$Parch_regression[is.na(titanic_md$Parch)],
  Outliers = titanic_md$Parch_outliers[is.na(titanic_md$Parch)]
)
parch_mae <- sapply(parch_methods[-1], function(x) mean(abs(x - parch_methods$Actual), na.rm = TRUE))
parch_mae
```
El método de la regresion presenta el mayor MAE, indicando que los demas fueron mas efectivos.


```{r}
#FARE


missing_fare_ids <- titanic_md$PassengerId[is.na(titanic_md$Fare)]

actual_fare <- titanic$Fare[match(missing_fare_ids, titanic$PassengerId)]

fare_methods <- data.frame(
  Actual = actual_fare,
  Mean = titanic_md$Fare_mean[is.na(titanic_md$Fare)],
  Median = titanic_md$Fare_median[is.na(titanic_md$Fare)],
  Mode = titanic_md$Fare_mode[is.na(titanic_md$Fare)],
  Regression = titanic_md$Fare_regression[is.na(titanic_md$Fare)],
  Outliers = titanic_md$Fare_outliers[is.na(titanic_md$Fare)]
)

fare_mae <- sapply(fare_methods[-1], function(x) mean(abs(x - fare_methods$Actual), na.rm = TRUE))
fare_mae
```
El método de la regresion presenta el menor MAE, indicando que es el más cercano a los valores reales.


#### Conclusiones

- Para variables numéricas como Age, SibSp, Parch y Fare, la imputacion por regresión lineal es el más preciso, ya que analiza la relación entre varias variables.
- Para variables Sex y Embarked es mejor usar la imputación por moda, ya que son variables categoricas y hay categorias predominantes


### Parte 2

#### 1) Normalizacion de columnas

```{r}

titanic_md$Age_final <- titanic_md$Age_regression
titanic_md$SibSp_final <- titanic_md$SibSp_mean
titanic_md$Parch_final <- titanic_md$Parch_mean
titanic_md$Fare_final <- titanic_md$Fare_regression

titanic$Age_final <- titanic$Age
titanic$SibSp_final <- titanic$SibSp
titanic$Parch_final <- titanic$Parch
titanic$Fare_final <- titanic$Fare

```


```{r}

#normalizacion titanic_md post procesamietno

# a) Standardization
titanic_md <- titanic_md %>%
  mutate(
    Age_std = scale(Age_final),
    SibSp_std = scale(SibSp_final),
    Parch_std = scale(Parch_final),
    Fare_std = scale(Fare_final)
  )

# b) Minmax Scaling
min_max_scale <- function(x) {
  (x - min(x)) / (max(x) - min(x))
}

titanic_md <- titanic_md %>%
  mutate(
    Age_minmax = min_max_scale(Age_final),
    SibSp_minmax = min_max_scale(SibSp_final),
    Parch_minmax = min_max_scale(Parch_final),
    Fare_minmax = min_max_scale(Fare_final)
  )

# c) MaxabsScaler
max_abs_scale <- function(x) {
  x / max(abs(x))
}

titanic_md <- titanic_md %>%
  mutate(
    Age_maxabs = max_abs_scale(Age_final),
    SibSp_maxabs = max_abs_scale(SibSp_final),
    Parch_maxabs = max_abs_scale(Parch_final),
    Fare_maxabs = max_abs_scale(Fare_final)
  )

```

```{r}

#Normalizacion titanic.csv

# a) Standarization
titanic <- titanic %>%
  mutate(
    Age_std = scale(Age_final),
    SibSp_std = scale(SibSp_final),
    Parch_std = scale(Parch_final),
    Fare_std = scale(Fare_final)
  )

# b) MinMax Scaling
titanic <- titanic %>%
  mutate(
    Age_minmax = min_max_scale(Age_final),
    SibSp_minmax = min_max_scale(SibSp_final),
    Parch_minmax = min_max_scale(Parch_final),
    Fare_minmax = min_max_scale(Fare_final)
  )

# c) MaxAbsScaler
titanic <- titanic %>%
  mutate(
    Age_maxabs = max_abs_scale(Age_final),
    SibSp_maxabs = max_abs_scale(SibSp_final),
    Parch_maxabs = max_abs_scale(Parch_final),
    Fare_maxabs = max_abs_scale(Fare_final)
  )
```


#### 2) Comparacion de estadisticos y conclusion

```{r}

calculate_stats <- function(data, variable) {
  stats <- data.frame(
    Variable = variable,
    Mean = mean(data[[variable]], na.rm = TRUE),
    SD = sd(data[[variable]], na.rm = TRUE),
    Min = min(data[[variable]], na.rm = TRUE),
    Max = max(data[[variable]], na.rm = TRUE),
    Median = median(data[[variable]], na.rm = TRUE)
  )
  return(stats)
}
```

AGE

```{r}
# Comparacion de normalizacion para AGE

stats_age_std_md <- calculate_stats(titanic_md, "Age_std")
stats_age_std_complete <- calculate_stats(titanic, "Age_std")

stats_age_minmax_md <- calculate_stats(titanic_md, "Age_minmax")
stats_age_minmax_complete <- calculate_stats(titanic, "Age_minmax")

stats_age_maxabs_md <- calculate_stats(titanic_md, "Age_maxabs")
stats_age_maxabs_complete <- calculate_stats(titanic, "Age_maxabs")

age_stats_md <- rbind(stats_age_std_md, stats_age_minmax_md, stats_age_maxabs_md)
age_stats_complete <- rbind(stats_age_std_complete, stats_age_minmax_complete, stats_age_maxabs_complete)

age_stats_md$Dataset <- "titanic_MD"
age_stats_complete$Dataset <- "titanic.csv"

age_stats <- rbind(age_stats_md, age_stats_complete)
age_stats
```
SIBSP

```{r}

stats_sibsp_std_md <- calculate_stats(titanic_md, "SibSp_std")
stats_sibsp_std_complete <- calculate_stats(titanic, "SibSp_std")

stats_sibsp_minmax_md <- calculate_stats(titanic_md, "SibSp_minmax")
stats_sibsp_minmax_complete <- calculate_stats(titanic, "SibSp_minmax")

stats_sibsp_maxabs_md <- calculate_stats(titanic_md, "SibSp_maxabs")
stats_sibsp_maxabs_complete <- calculate_stats(titanic, "SibSp_maxabs")

sibsp_stats_md <- rbind(stats_sibsp_std_md, stats_sibsp_minmax_md, stats_sibsp_maxabs_md)
sibsp_stats_complete <- rbind(stats_sibsp_std_complete, stats_sibsp_minmax_complete, stats_sibsp_maxabs_complete)

sibsp_stats_md$Dataset <- "titanic_MD"
sibsp_stats_complete$Dataset <- "titanic.csv"

sibsp_stats <- rbind(sibsp_stats_md, sibsp_stats_complete)
sibsp_stats
```

PARCH

```{r}
stats_parch_std_md <- calculate_stats(titanic_md, "Parch_std")
stats_parch_std_complete <- calculate_stats(titanic, "Parch_std")

stats_parch_minmax_md <- calculate_stats(titanic_md, "Parch_minmax")
stats_parch_minmax_complete <- calculate_stats(titanic, "Parch_minmax")

stats_parch_maxabs_md <- calculate_stats(titanic_md, "Parch_maxabs")
stats_parch_maxabs_complete <- calculate_stats(titanic, "Parch_maxabs")

parch_stats_md <- rbind(stats_parch_std_md, stats_parch_minmax_md, stats_parch_maxabs_md)
parch_stats_complete <- rbind(stats_parch_std_complete, stats_parch_minmax_complete, stats_parch_maxabs_complete)

parch_stats_md$Dataset <- "titanic_MD"
parch_stats_complete$Dataset <- "titanic.csv"

parch_stats <- rbind(parch_stats_md, parch_stats_complete)
parch_stats
```

FARE

```{r}
stats_fare_std_md <- calculate_stats(titanic_md, "Fare_std")
stats_fare_std_complete <- calculate_stats(titanic, "Fare_std")

stats_fare_minmax_md <- calculate_stats(titanic_md, "Fare_minmax")
stats_fare_minmax_complete <- calculate_stats(titanic, "Fare_minmax")

stats_fare_maxabs_md <- calculate_stats(titanic_md, "Fare_maxabs")
stats_fare_maxabs_complete <- calculate_stats(titanic, "Fare_maxabs")

fare_stats_md <- rbind(stats_fare_std_md, stats_fare_minmax_md, stats_fare_maxabs_md)
fare_stats_complete <- rbind(stats_fare_std_complete, stats_fare_minmax_complete, stats_fare_maxabs_complete)

fare_stats_md$Dataset <- "titanic_MD"
fare_stats_complete$Dataset <- "titanic.csv"

fare_stats <- rbind(fare_stats_md, fare_stats_complete)

# Mostramos los resultados
fare_stats
```

### Conclusion

Age: Las diferencias en la media sugieren que la imputación tuvo un impacto marginal en estas variables

SibSp y Parch: Los estadísticos son similares entre ambos datasets, lo que indica que la imputación de los valores faltantes de Age en titanic_md no alteró significativamente la distribución general.

Fare: Nuevamente se evidencia que hay mayor diferencia en la media entre ambos datasets












